最高法院民事判決                              八十七年度台上字第二六二八號
    上 訴 人  林秀琴
    被上訴人  林子平
右當事人間請求拆屋還地事件，上訴人對於中華民國八十七年一月十二日台灣高等法
院台中分院判決（八十六年度上字第五二六號），提起上訴，本院判決如左：
    主  文
上訴駁回。
第三審訴訟費用由上訴人負擔。
    理  由
本件被上訴人主張：坐落臺中縣太平市○○段一二二號土地（下稱系爭土地），為伊
與訴外人許進華共有，上訴人所有台中縣太平市○○路○段三二巷二二號建物（下稱
系爭建物），無正當權源占用系爭土地如第一審判決附圖所示Ａ部分一百五十六平方
公尺，爰依民法第七百六十七條規定及侵權行為之法律關係，求為命上訴人將Ａ部分
建物拆除返還土地於伊及其他共有人之判決。
上訴人則以：伊向第三人購買系爭建物，占有系爭土地長達二十年以上，已因時效取
得地上權，自非無權占有等語。資為抗辯。
原審以：系爭土地為被上訴人與訴外人許進華共有，其中Ａ部分為上訴人所有之系爭
建物占用之事實，為兩造所不爭，且有土地登記簿謄本、台中縣霧峰地政事務所測量
繪製之複丈成果圖可稽。上訴人固辯稱，其占有系爭土地長達二十年，已時效取得地
上權，非無權占有云云。然主張時效取得地上權，須以行使地上權之意思而占有，上
訴人既自承，其向訴外人樓濟群購得系爭建物，不知該建物為何占用系爭土地云云，
依其提出之買賣契約書及所有權移轉契約書所示，於買受建物時，知該建物占用他人
之土地，但不知地主為何人，惟上訴人既未提出何確切證據資以證明其占用係基於行
使地上權之意思，尚難僅憑系爭建物占用系爭土地數十年，即認其有行使地上權之意
思。上訴人雖曾於八十五年八月二十九日申請地上權位置測量，然因所附證件不符規
定，經通知未補正，遭台中縣霧峰地政事務所駁回其系爭土地地上權登記之申請，未
予受理，亦經該地政事務所函覆明確。系爭土地並無地上權之登記，上訴人既未證明
其基於行使地上權之意思占有系爭土地而有地上權登記請求權，復未證明占用系爭土
地之合法權源，自難認上訴人有權占用系爭土地。被上訴人本於物上請求權請求上訴
人拆屋還地，於法有據。為其心證所由得，因而維持第一審所為上訴人敗訴之判決，
駁回上訴人之上訴，經核並無違誤。按占有人因時效而取得地上權登記請求權者，以
已具備時效取得地上權之要件，向該管地政機關聲請為地上權登記，如經地政機關受
理，則受訴法院即應就占有人是否具備時效取得地上權之要件為實體上裁判，固為本
院所持之見解，惟此係指占有人在土地所有人起訴前已申請為地上權之登記且經受理
者，始有其適用。上訴論旨，徒就原審取捨證據、認定事實之職權行使，指摘原判決
不當，聲明廢棄，不能認為有理由。
據上論結，本件上訴為無理由，依民事訴訟法第四百八十一條、第四百四十九條第一
項、第七十八條，判決如主文。
中      華      民      國    八十七    年     十一     月    十三      日
                              最高法院民事第三庭
                                  審判長法官  范  秉  閣
                                        法官  朱  建  男
                                        法官  曾  煌  圳
                                        法官  許  澍  林
                                        法官  鄭  玉  山
      右正本證明與原本無異
                                              書  記  官
中      華      民      國    八十七    年     十二     月      一      日
